最高法院刑事判決　　　　　　一○○年度台上字第五五六四號
上　訴　人　黃俊傑
選任辯護人　王叡齡律師
　　　　　　陳建誌律師 
上列上訴人因妨害性自主案件，不服台灣高等法院高雄分院中華
民國九十九年六月二日第二審判決（九十八年度上訴字第一五一
一號，起訴案號：台灣高雄地方法院檢察署九十七年度偵字第一
八二七三號），提起上訴，本院判決如下：
    主  文
上訴駁回。
    理  由
按刑事訴訟法第三百七十七條規定，上訴於第三審法院，非以判
決違背法令為理由，不得為之。是提起第三審上訴，應以原判決
違背法令為理由，係屬法定要件。如果上訴理由書狀並未依據卷
內訴訟資料，具體指摘原判決不適用何種法則或如何適用不當，
或所指摘原判決違法情事，顯與法律規定得為第三審上訴理由之
違法情形，不相適合時，均應認其上訴為違背法律上之程式，予
以駁回。本件上訴人黃俊傑上訴意旨略稱：(一)、告訴人甲女（按
被性侵害時，係未滿十六歲之人，基本資料詳卷）雖供稱：伊與
他人性交，會將日期、次數等項記載於筆記本等語，原判決乃憑
此供述及筆記本，認定原審共同被告何俊義（按此人業經原審判
罪，並宣告緩刑確定）確有和甲女性交；然則該筆記本之內，卻
未見有關於甲女記載任何與上訴人發生性關係之事項，原判決罔
顧此情，仍為上訴人犯罪之認定，顯然不符合上揭筆記本內容，
自有認定事實和卷證資料不相適合之判決理由矛盾。(二)、證人羅
００既供證：甲女曾向伊否認有與上訴人性交等語，衡諸羅女並
不認識上訴人，無虛偽作證必要或可能，原判決卻不加採信，復
未充分說明理由，難謂無理由欠備之違失。(三)、甲女係從安置機
構逃出之問題少年，性觀念淡薄，常以其遭父親性侵害為由，博
取他人同情，亦多有利用與人發生性關係為手段，獲取「有利於
伊之情勢」（按似指「免費住宿」之提供），所言是否悉能信實
？何能依常情而作判斷，原判決竟採信其所稱在上訴人家中借宿
期間，每天都和上訴人性交之證言，認定先後計有二十六次之多
。其實，縱或屬實，既然地點皆在家中，侵害法益同一，當祇屬
接續犯，論為一罪已足。詎原判決依日數作為犯罪次數之認定基
礎，既法則適用不當，且違反證據裁判主義云云。惟查：證據之
取捨、證明力之判斷及事實之認定，俱屬事實審法院自由裁量判
斷之職權，此項職權之行使，倘未違背客觀存在之經驗法則或論
理法則，即無違法可指，觀諸刑事訴訟法第一百五十五條第一項
規定甚明。又法院認定事實，並不悉以直接證據為限，其若綜合
調查所得之各種直接、間接證據，而為合理判斷，要非法所不許
。本件原判決主要係依憑甲女迭在偵查及歷審中，再三堅稱：確
實先後二度借宿上訴人之家，與上訴人同房，因上訴人認定伊為
女友，二人幾乎每天發生性關係等語之證言；上訴人直承收留甲
女同宿之部分自白；上訴人經送測謊鑑定，就否認將陰莖插入甲
女陰道之問題，呈現不實反應之鑑定書；衡諸甲女和上訴人原為
網友，進而同居，既無怨隙，當乏誣陷動機及可能（甲女在筆記
本上，尚載有「用『自己』去換取住的地方」）等情況證據資料
，乃認定上訴人確有如原判決事實欄（含附表一編號二）所載之
犯行，因而撤銷第一審關於上訴人部分之科刑判決，改判論處上
訴人以犯對於十四歲以上未滿十六歲之女子為性交二十六罪刑（
每罪皆處有期徒刑五月，合併應執行有期徒刑一年四月）。對於
上訴人矢口否認犯罪，所為甲女指述不足憑之辯解，如何係飾卸
之詞，不足採信，亦據卷內訴訟資料詳加指駁、說明。並敘明：
羅月萍所證甲女向伊否認曾和上訴人性交乙節，既為甲女堅稱：
無彼此聯繫，不可能談及上揭性事等語，且按諸其等之間，交情
非深，豈會輕易洩漏私密情事，當屬迴護上訴人之語，難憑為有
利上訴人認定之依據；甲女雖稱性交次數三十餘，參以同居期間
共四十日，扣除中間短暫離去，與前四日上訴人未明確知悉甲女
年齡，依罪疑唯輕原則，認定只有二十六次犯罪。所為之事實認
定及得心證理由，俱有各項直接、間接證據資料在案可稽，自形
式上觀察，並未違背經驗法則或論理法則。上訴意旨置原判決已
明白論斷之事項於不顧，就屬原審採證認事職權之適法行使，任
憑己意指摘存有諸多違法，尚難認為已經具備合法上訴第三審之
形式要件。依上說明，應認其上訴為違背法律上之程式，予以駁
回。
據上論結，應依刑事訴訟法第三百九十五條前段，判決如主文。
中    華    民    國  一○○  年    十    月   十二   日
                      最高法院刑事第六庭
                          審判長法官  花  滿  堂  
                                法官  洪  昌  宏  
                                法官  徐  昌  錦  
                                法官  王  聰  明  
                                法官  周  盈  文  
本件正本證明與原本無異
                                      書  記  官  
中    華    民    國  一○○  年    十    月   十三   日
                                                       s